【裁判字號】    96,訴,1946
【裁判日期】    970326
【裁判案由】    毒品危害防制條例
【裁判全文】
臺灣高雄地方法院刑事判決              96年度訴字第1946號
公  訴  人  臺灣高雄地方法院檢察署檢察官
被      告  丁○○
選任辯護人  陳正達律師
            許惠珠律師
被      告  丙○○
上  1   人
選任辯護人  張賜龍律師
            陳靜娟律師
上列被告等因毒品危害防制條例案件，經檢察官提起公訴（96年
度偵字第9050號），本院判決如下：
    主  文
丁○○販賣第三級毒品，處有期徒刑伍年拾月。扣案第三級毒品
愷他命（Ketamine）拾壹包（不含包裝袋，驗後淨重共捌點玖陸
伍公克）、硝甲西泮（Nimetazepam） 貳佰參拾參顆（不含包裝
袋，驗後淨重共肆拾貳點壹零伍公克）、愷他命包裝袋陸個、硝
甲西泮包裝袋肆個、灰色手提袋及黑色眼鏡盒各壹個、空夾鏈袋
柒佰捌拾伍個，均沒收。
丙○○無罪。
    事  實
一、丁○○明知愷他命（Ketamine，俗稱「K 他命」）及硝甲西
    泮（Nimetazepam ，俗稱「一粒眠」），均係毒品危害防制
    條例第2 條第2 項第3 款所定之第三級毒品，均屬違禁物，
    未經許可，不得販賣，竟基於意圖營利而販賣第三級毒品愷
    他命、硝甲西泮之犯意，於民國96年3 月28日前數日，在高
    雄市前金區○○○路新堀江商圈附近，向真實姓名不詳、綽
    號「阿傳」之男子，購買數量不詳之愷他命及硝甲西泮，除
    供己施用外，並於96年3 月26日前後，在高雄市鼓山區○○○路667 號6 樓之1 室內，同時以每包新台幣（下同）800
    元之價格，販賣愷他命6 包；每顆30元之代價，販賣硝甲西
    泮15顆予丙○○1 次，丙○○尚未交付價金。嗣因警方接獲
    民眾檢舉，有人在高雄市鼓山區○○○路667 號「現代京城
    大樓」進行毒品交易，乃於96年3 月28日晚間8 時40分許，
    抵達該大樓查訪、蒐證。正當警員在該大樓大門詢問管理員
    時，恰見原本往該大樓大門方向行走之丁○○，突然轉頭往
    回跑，並將手中物品丟棄，經警員進入該大樓中庭攔檢丁○○，在中庭之花圃尋獲丁○○丟棄之貼有「E2 -6F」標籤之
    鑰匙1 串，丁○○取出並翻開皮夾時，該皮夾夾層露出疑似
    毒品之殘渣袋1 個，經警詢問丁○○後，丁○○表示係愷他
    命殘渣袋，警方乃於同日晚間8 時50分許，在該大樓中庭逮
    捕丁○○，並帶同丁○○前至其與丙○○及丙○○女友戊○○同住之高雄市鼓山區○○○路667 號6 樓之1 住處，進入
    該住處扣得大麻2 小包（驗後淨重共0.325 公克，丁○○持
    有第二級毒品大麻之犯行，業經本院判處有期徒刑4 月，減
    為有期徒刑2 月確定）、愷他命11包（驗前淨重共8.967 公
    克，驗後淨重共8.965 公克，其中6 包封口處有截角者，為
    丁○○所有，其餘5 包封口處未截角者，為丙○○所有）、
    硝甲西泮233 顆（共分成5 包，其中4 包為丁○○所有，每
    包分別為100 顆、100 顆、15顆、3 顆，其餘1 包為丙○○
    所有，共15顆，驗前淨重共42.111公克，驗後淨重共42.105
    公克）；丁○○所有供販賣愷他命、硝甲西泮之包裝袋10個
    、灰色手提袋及黑色眼鏡盒各1 個；預備供販賣上開毒品之
    空夾鏈袋785 個，而查獲上情。
二、案經高雄市政府警察局鼓山分局報告臺灣高雄地方法院檢察
    署檢察官偵查起訴。
    理  由
壹、證據能力部分：
一、共同部分：
  (一)被告丁○○、丙○○及辯護人均爭執警員於96年3 月28日晚
    間8 時50分許，盤查被告丁○○及搜索高雄市鼓山區○○○
    路667 號6 樓之1 處所之程序不合法，扣押之物品均屬違法
    搜索取得，警察所製作之搜索扣押筆錄、扣押物品目錄表、
    扣押物品收據，均無證據能力。被告丁○○並辯稱：當初是
    配合臨檢而出示證件，告知警察係來上址找朋友，皮夾內並
    無愷他命殘渣袋，不知該殘渣袋係從何而來，係警察堅持要
    伊開門，且搜索同意書係事後補簽，並未同意警察入內搜索
    等語（詳本院卷(一)第217 頁倒數第6 行以下）。經查：
  1.被告丁○○於96年3 月28日晚間8 時50分許，在高雄市鼓山
    區○○○路667 號「現代京城大樓」中庭，經警攔檢後，取
    出並翻開皮夾時，該皮夾內有疑似毒品殘渣袋1 個之事實，
    迭據被告丁○○於警詢時供稱：96年3 月28日晚間8 時50分
    許，打開皮夾出示身分證件時，夾層露出1 小包愷他命殘渣
    夾鏈袋等語（詳警卷第3 頁第11行至第12行、第4 頁第1 行
    ，被告丁○○於警詢中之陳述，有證據能力，詳後述）；於
    偵查中供稱：警詢時，所言實在，警察並無以強暴、脅迫或
    其他非法方法取供，警詢筆錄係依其陳述記載，看完筆錄才
    簽名，自伊身上查獲之愷他命殘渣袋係伊所有等語（詳偵卷
    第8 頁倒數第5 行至第6 頁第1 行、第44頁倒數第7 行至第
    6 行，被告丁○○偵查中之供述有證據能力，詳後述）；於
    本院羈押訊問時供稱：在警察局及偵查中所言均實在，當時
    係因為攜帶夾鏈袋包裝之愷他命，看到警察臨檢，所以才會
    逃跑等語（詳聲羈卷第4 頁倒數第4 行至第5 頁第9 行，被
    告丁○○於本院聲押庭之供述有證據能力，詳後述）。核與
    證人即查獲警員黃俊二於本院審理中證稱：盤查時，請丁○○出示證件，發現皮夾內有毒品，丁○○表示係愷他命等語
    （詳本院卷(一)第5 行至第9 行）；證人即查獲警員陳廷全於
    本院審理時證陳：丁○○出示證件時，看見皮夾內有1 包白
    色粉末之殘渣袋等語（詳本院卷(一)第219 頁倒數第10行至第
    9 行）；證人即查獲警員梁鵬權於本院審理中陳稱：丁○○
    打開皮夾取出證件時，發現1 包用夾鏈袋包裝，疑似毒品之
    白色粉末等語（詳本院卷(一)第242 頁第17行至第20行）均相
    符。此外，並有該殘渣袋夾放在皮夾中之照片可參（見警卷
    第55頁，該照片有證據能力，詳後述）。足見該殘渣袋原係
    置於被告丁○○之皮夾內甚明。被告丁○○於本院審理中改
    稱：不知愷他命殘渣袋從何而來等語，不足採信。
  2.本件警員攔檢被告丁○○是否合法？
  (1)本件警方於查扣被告丁○○身上之愷他命殘渣袋前，因接獲
    民眾檢舉，指稱有人在高雄市鼓山區○○○路667 號「現代
    京城大樓」內交易毒品，因而前往該大樓蒐證、查訪，當警
    員到達該大樓管理室，訪查管理員時，發現原本朝大樓大門
    方向行走之被告丁○○，突然往回跑，並有丟棄物品之行為
    ，見被告丁○○形跡可疑，經管理員開門後，進入該大樓中
    庭，將被告丁○○攔下，並在中庭花圃內尋獲貼有「E2 -6F
    」標籤之鑰匙1 串，警員出示證件後，要求被告丁○○拿出
    身分證件以供查驗，於被告丁○○掏出皮夾，取出證件之際
    ，發現被告丁○○皮夾內有1 包夾鏈袋包裝，疑似毒品之白
    色粉末，經詢問被告丁○○係何物，被告丁○○承認該夾鏈
    袋係愷他命殘渣袋之事實，業經證人黃俊二於本院審理時證
    稱：民眾檢舉有人在高雄市鼓山區○○○路667 號大樓進行
    毒品交易，故前往現場蒐證、拍照，以便聲請搜索票，抵達
    該大樓管理室時，發現丁○○往回跑，並有丟東西之動作，
    請管理員開門後，查看現場，發現地上有1 串鑰匙，盤查丁○○時，丁○○否認鑰匙係其所有，身體有一些抖動，請丁○○出示證件時，同事發現丁○○之皮夾鼓起來，經同事詢
    問丁○○，丁○○表示係愷他命，等到大樓主委到達，主委
    表示丁○○係大樓住戶等語（詳本院卷(一)第211 頁第1 行至
    第10行）；證人陳廷全於本院審理中證稱：96年3 月28日晚
    間接獲民眾檢舉，有人在高雄市鼓山區○○○路667 號大樓
    交易毒品，前往訪查該大樓管理員時，丁○○正好走到中庭
    ，突然轉頭就跑，請管理員開門進入中庭，表明身分並攔檢
    丁○○，在中庭花圃內找到丁○○丟棄之鑰匙1 串，其中1
    把鑰匙貼有「E2-6F 」標籤，請丁○○出示證件並詢問丁○○是否攜帶違禁品時，看見丁○○皮夾內有1 包白色粉末之
    殘渣袋，丁○○原本否認係大樓住戶，後來大樓主委到達後
    表示丁○○係住戶，丁○○才承認住在E2棟6 樓等語（詳本
    院卷(一)第219 頁第8 行至倒數第7 行）；證人即查獲警員梁
    鵬權於本院審理時證述：黃俊二接獲線報，指稱有人在高雄
    市鼓山區○○○路667 號大樓交易毒品，抵達該大樓詢問管
    理員時，看見丁○○走到中庭，原本要步出該大樓，但又回
    頭，看見丁○○丟下物品，神情緊張，上前攔查時，有出示
    警察證件，並要求丁○○出示證件，丁○○取出皮夾打開時
    ，看見1 包用夾鏈袋包裝疑似毒品之白色粉末，放在皮包之
    夾層內，經詢問後，丁○○表示係愷他命等語（詳本院卷(一)
    第242 頁第7 行以下）明確。
  (2)依警察職權行使法第6 條第1 項第1 款規定：「警察於公共
    場合或合法進入之場所，合理懷疑其有犯罪之嫌疑或有犯罪
    之虞者，得查證其身分」，第7 條第1 項第1 款、第3 款、
    第4 款規定：「警察依前條規定，為查證人民身分，得採取
    攔停人、車、船及其他交通工具；得令出示身分證明文件；
    若有明顯事實足認其有攜帶足以傷害他人身體之物者，得檢
    查其身體或所攜帶之物」。同法第7 條第2 項規定：「依前
    項方法顯然無法查證其身分時，警察得將該人民帶往勤務處
    所查證」，均明定警察於有「合理懷疑」之正當理由時，得
    對於一定人員進行盤查路檢其身分證件；而所謂「合理懷疑
    」，應兼就社會治安之維護、受檢人人權之保障、案發現場
    突發狀況之考量、警察執行勤務辦案之經驗、所需面臨之危
    險等因素綜合考量。本件警員黃俊二、陳廷全及梁鵬權等人
    ，因民眾檢舉有人在上開大樓交易毒品，至現場蒐證時，見
    被告丁○○掉頭奔跑並丟棄物品，行跡可疑，經攔檢後，復
    見被告丁○○神色慌張、身體抖動，且當場拾獲被告丁○○
    丟棄之鑰匙1 串，合理懷疑被告丁○○涉有犯罪嫌疑，警員
    黃俊二等人乃追問被告丁○○是否為該大樓住戶及有無攜帶
    違禁物等情，自符警察職權行使法之規定及比例原則。是警
    員黃俊二等人攔撿被告丁○○並無不法，其後為確認被告丁○○身分，請被告丁○○交出身分證件，亦無任何有違常理
    或違法之處。
  3.警員逮捕被告丁○○並扣押被告丁○○攜帶之愷他命殘渣袋
    是否合法？
  (1)被告丁○○取出並翻開皮夾時，該愷他命殘渣袋係置於皮夾
    之夾層，部分殘渣袋外露，而為目光可及，被告丁○○當場
    承認該殘渣袋係愷他命之事實，業據證人黃俊二、陳廷全、
    梁鵬權於本院審理中證述如前。
  (2)按現行犯不問何人得逕行逮捕之；因持有兇器、贓物或其他
    物件於身體、衣服等處露有犯罪痕跡，顯可疑為犯罪人者，
    以現行犯論，刑事訴訟法第88條第1 項、第3 項第2 款定有
    明文。經查，警方因民眾檢舉，有人在上開大樓有交易毒品
    ，經合法攔檢被告丁○○，於被告丁○○取出證件時，發覺
    被告丁○○之皮夾內有疑似毒品之夾鏈袋，經警詢問後，被
    告丁○○坦承該夾鏈袋係愷他命殘渣袋之事實，已如前述。
    是警員於被告丁○○自承持有毒品，且該等毒品尚未經科學
    方法予以檢驗其種類及內容物之際，雖被告丁○○陳述持有
    之毒品係愷他命，然因海洛因與愷他命均多呈淺色粉末狀，
    並多以夾鏈袋包裝，是被告丁○○持有之毒品殘渣袋，亦有
    可能係施用海洛因後之殘渣袋。足認警方有客觀事實懷疑被
    告丁○○為持有毒品之現行犯，其逮捕程序，應屬合法。
  (3)次按司法警察逮捕被告丁○○時，雖無搜索票，得逕行搜索
    犯罪嫌疑人之身體、隨身攜帶之物件及其立即可觸及之處所
    （即附帶搜索），刑事訴訟法第130 條定有明文。查警員已
    發覺被告丁○○持有毒品，警員依現行犯逮捕被告，並扣押
    被告手中之毒品殘渣袋，警員執勤行為，並無不法或不當，
    是本件扣得之愷他命殘渣袋，具有證據能力。
  4.警員搜索高雄市鼓山區○○○路667 號6 樓之1 建築物是否
    合法？
  (1)被告丁○○自96年3 月17日起，搬入高雄市鼓山區○○○路
    667 號6 樓之1 ，與被告丙○○及證人戊○○共同居住上址
    ，為有權使用該房屋之人之事實，業據被告丁○○於警詢中
    供稱：96年3 月17日起，借住高雄市鼓山區○○○路667 號
    6 樓之1 丙○○之租屋處等語明確（詳警卷第5 頁第11行至
    第14行，被告丁○○警詢中之供述有證據能力，詳後述）。
    核與共同被告丙○○於警詢時供稱：本案查獲前2 日向丁○○表示分租房間租金為7,500 元等語（詳警卷第14頁第4 行
    至第5 行，共同被告丙○○於警詢中之陳述，有證據能力，
    詳後述）；證人戊○○於偵查中證稱：伊承租高雄市鼓山區
    ○○○路667 號6 樓之1 與丙○○同居，丁○○於96年3 月
    17 日 搬過來住等語（詳偵卷第30頁第10行、第16行至第17
    行，證人戊○○於偵查中之證述，有證據能力，詳後述）均
    相符。此外，並有房屋租賃契約書可參（見警卷第57頁至第
    58頁，該房屋租賃契約書，有證據能力，詳後述），應堪認
    定。
  (2)按「搜索，經受搜索人出於自願性同意者，得不使用搜索票
    。但執行人員應出示證件，並將其同意之意旨記載於筆錄」
    ，刑事訴訟法第131 條之1 定有明文。依此規定，固可在被
    搜索人同意之下，實施無令狀之搜索，但被搜索人之同意搜
    索必須係出於自願性，始克相當。至於是否出於自願，基於
    無令狀搜索係法定有票搜索之例外特殊情形，是如依具體個
    案綜合各項情況判斷，倘若被搜索人之自由意思事實上受到
    極端壓制，或客觀上難認受搜索人有自我意志之決定自由時
    ，即應認定其所為之同意搜索非出於自願，始符立法意旨。
    關於被告丁○○上開住處遭搜索部分，因其住處在上開逮捕
    地點（即該大樓之中庭）之6 樓，是就其住處之搜索，顯非
    附帶搜索。又該搜索扣押筆錄雖記載被告丁○○有同意搜索
    之情形，並有被告丁○○簽名為證（見警卷第31頁），惟是
    否符合同意搜索，仍應就當時客觀情狀及是否確經被告丁○○自願性同意而認定之。經查證人黃俊二、陳廷全、梁鵬權
    於本院審理中固分別證稱：大樓主委證實丁○○住在該大樓
    後，丁○○就同意警方進入住處搜索；丁○○同意警方進入
    屋內搜索，才將鑰匙交予丁○○開門進入；搜索丁○○住處
    前，有經過丁○○同意等語（詳本院卷(一)第211 頁倒數第3
    行以下、第220 頁倒數第5 行以下、第222 頁第1 行至第11
    行、第243 頁倒數第4 行、第24 5頁第6 行至第7 行）。惟
    證人陳廷全亦於本院審理時證稱：丁○○承認為該大樓住戶
    後，聯絡警網到場，有十幾位同事一同上樓等語（詳本院卷
    (一)第219 頁倒數第7 行、第221 頁第12行）。是被告丁○○
    在住處大樓樓下中庭，因涉嫌持有毒品被逮捕後，身體已遭
    警方拘束，嗣警方復通知10餘名警員至現場，並陪同被告丁○○上樓，被告丁○○在身體受拘束，且處於優勢警力下，
    是否能自由決定同意搜索，已非無疑。此外，參以證人即該
    大樓主委己○○於本院審理中證稱：與警員及丁○○一起進
    入電梯上樓後，警員把鑰匙拿給丁○○開門，印象中爭執很
    久，丁○○表示其非住戶，鑰匙非其所有，警員一直堅持要
    丁○○開門，並未聽見丁○○表示同意開門等語明確（詳本
    院卷(一)第249 頁倒數第10行至第250 頁第6 行、倒數第4 行
    以下）。足認被告丁○○係不願開啟住處房門，讓警方入內
    搜索，故與警方多所爭執，惟因在意思決定自由受壓制下，
    乃持警方所交付之鑰匙開門，依前開說明，尚難認被告丁○○有同意搜索之情事，堪認警員此部分之搜索並非合法，其
    因此而搜得之扣案物品，即屬違法扣押而取得之證據，亦堪
    認定。
  (3)次按「除法律另有規定外，實施刑事訴訟程序之公務員因違
    背法定程序取得之證據，其有無證據能力之認定，應審酌人
    權保障及公共利益之維護。」刑事訴訟法第158 條之4 定有
    明文。準此，警員因上開違法搜索而在被告丁○○、丙○○
    住處所取得之物，固屬違背法定程序取得之證據，但該證據
    是否即無證據能力，依法仍須審酌人權保障及公共利益之維
    護，就此二者間之利益權衡評估，期能兼顧個人基本人權之
    保障及實質真實之發現，而非以該證據係屬違法取得，即當
    然認定其無證據能力。而上開法律規定之立法理由略謂「至
    於人權保障及公共利益之均衡維護，如何求其平衡，因各國
    國情不同，學說亦是理論紛歧，依實務所見，一般而言，違
    背法定程序取得證據之情形，常因個案之型態、情節、方法
    而有差異，法官於個案權衡時，允宜斟酌：(1)違背法定程序
    之情節。(2)違背法定程序時之主觀意圖。(3)侵害犯罪嫌疑人
    或被告權益之種類及輕重。(4)犯罪所生之危險或實害。(5)禁
    止使用證據對於預防將來違法取得證據之效果。(6)偵審人員
    如依法定程序有無發現該證據之必然性及(7)證據取得之違法
    對被告訴訟上防禦不利益之程度等各種情形，以為認定證據
    能力有無之標準，俾能兼顧理論與實際」等語，自可作為判
    斷本件違法取得之證據有無證據能力之參考。經查，本件執
    法人員雖違反法定程序取證，並侵害被告丁○○基本人權，
    然警方係於本案查獲前3 、4 日，因民眾檢舉，有人在上開
    大樓交易毒品，而前往現場拍照、查訪之事實，業經證人黃
    俊二於本院審理中證述明確（詳本院卷(一)第216 頁第9 行至
    第13行），足見警方查訪前已獲取交易毒品情資。加以本件
    已先合法扣得被告丁○○持有疑似毒品之殘渣袋1 個，乃懷
    疑被告丁○○之住處藏放其他毒品，推測應屬合情。是本件
    警方如當時立即向大樓管理委員會查明居住上址住處尚有其
    他承租人即證人戊○○居住，即可連絡證人戊○○返回住處
    協助調查，於取得證人戊○○之同意後入內搜索，亦可輕易
    查扣本件毒品等物。是執法人員執行搜索雖有瑕疵，但其違
    背法定程序應非恣意為之，該違背法定程序之情節及侵害被
    告丁○○權益亦屬輕微，本件執法人員執法觀念，在過失情
    節輕微下，已可獲得自我警惕之效用，實無藉由排除證據能
    力以導正執行人員執法觀念之必要。況販賣第三級毒品於立
    法政策上除認此種犯行具有高度不法之內涵外，其嚴重戕害
    國民身心，更有不法暴利可圖，是欲確實防制，非以重典加
    身，難期其後效，故法定最輕本刑為5 年以上有期徒刑，足
    見其行為之處罰含有重大公共利益之維護目的在內；且本件
    在被告丁○○、丙○○住處內查扣愷他命11包（驗前淨重共
    8.967 公克，驗後淨重共8.965 公克）、硝甲西泮233 顆，
    數量並非至微，若經轉手販賣或散布，對社會所生危害當屬
    鉅大。職故，如僅因員警執法疏誤，即認該處扣案之愷他命
    等物無證據能力，不免忽視此種重大公共利益之均衡維護。
    從而，於上開建物內查扣之物品，固屬違法取得之證據，但
    依前引法律規定與上開說明，自應認該證據仍有證據能力，
    不宜遽予排除。又本案卷附搜索、扣押筆錄、扣押物品目錄
    表及扣押物品收據等，均屬員警於職務上所製作之紀錄文書
    ，記載搜索、查獲情形及扣案物品之數量，為從事犯罪偵查
    之公務員於執行職務之際，於職務上所製作之記錄文書，且
    無證據足以證明有何不可信之情況，復與本案查扣之毒品等
    數量之待證事實具有關聯性，依刑事訴訟法第159 條之4 第
    1 款之規定，自有證據能力。
  (二)證人蔡沂廷於警詢中陳述之證據能力：
    按被告以外之人，於審判外之言詞或書面陳述，除法律有規
    定者外，不得作為證據；又被告以外之人（包括證人、鑑定
    人、告訴人、被害人及共同被告等）於檢察事務官、司法警
    察官或司法警察調查中所為之陳述，與審判中不符時，其先
    前之陳述具有較可信之特別情況，且為證明犯罪事實存否所
    必要者，得為證據，刑事訴訟法第159 條第1 項、第159 條
    之2分 別定有明文。是被告以外之人於司法警察（官）調查
    中所為之陳述，依刑事訴訟法第159 條第1 項規定，係屬傳
    聞證據，原則上無證據能力，惟如該陳述與審判中不符時，
    其先前之陳述具有較可信之特別情況，且為證明犯罪事實存
    否所必要者，依同法第159 條之2 規定（即刑事訴訟法第15
    9 條第1項 所指之「除法律有規定者外」），始例外認為有
    證據能力。如該陳述與審判中相符時，因該陳述並不符合刑
    事訴訟法第159 條之2 有關傳聞例外之規定，故不得作為認
    定本案犯罪事實有無之證據。此時，當以其於審判中之陳述
    作為證據。本件被告及選任辯護人均認證人戊○○於警詢中
    所為之陳述，並無證據能力，且因證人戊○○前開警詢中之
    陳述，核與審判中之陳述大致相符，是依前開說明，證人戊○○前開警詢中之陳述，並無傳聞證據例外之情形，應無證
    據能力，此時，當以證人戊○○於審判中之陳述作為證據。
  (三)證人戊○○偵查中證述之證據能力：
    按被告以外之人於偵查中向檢察官所為陳述，除顯有不可信
    之情況者外，得為證據，刑事訴訟法第159 條之1 第2 項定
    有明文。偵查中對被告以外之人所為之偵查筆錄，或被告以
    外之人向檢察官所提之書面陳述，性質上均屬傳聞證據。惟
    現階段刑事訴訟法規定檢察官代表國家偵查犯罪、實施公訴
    ，依法其有訊問被告、證人及鑑定人之權，證人、鑑定人且
    須具結，而實務運作時，檢察官偵查中向被告以外之人所取
    得之陳述，原則上均能遵守法律規定，不致違法取供，其可
    信度極高。職是，被告以外之人前於偵查中已具結而為證述
    ，除反對該項供述得具有證據能力之一方，已釋明「顯有不
    可信之情況」之理由外，不宜即遽指該證人於偵查中之陳述
    不具證據能力。是證人戊○○於偵查中之陳述部分，既經具
    結，且無證據證明顯有不可信之情況，且經檢察官聲請到庭
    接受詰問，賦予被告2 人反對詰問之機會，依前開說明，證
    人戊○○於偵查中之陳述，應有證據能力。
二、被告丁○○部分：
  (一)被告丁○○於警詢中陳述之證據能力：
    按被告之自白，非出於強暴、脅迫、利誘、詐欺、疲勞訊問
    、違法羈押或其他不正之方法，且與事實相符者，得為證據
    。被告陳述其自白係出於不正之方法者，應先於其他事證而
    為調查。該自白如係經檢察官提出者，法院應命檢察官就自
    白之出於自由意志，指出證明之方法。刑事訴訟法第156 條
    第1 項、第3 項分別定有明文。被告丁○○於本院審理中辯
    稱：乙○○○○表示丙○○供述伊販賣毒品，扣案物均屬伊
    所有，警詢筆錄係被警員利誘而為陳述，警詢中所述部分不
    實在等語（詳本院卷(一)第69頁第9 行至第11行）。經查，證
    人陳廷全於本院審理時證稱：本案有查扣毒品，只是要丁○○交代毒品來源，並無恐嚇丁○○一定要如何陳述，不然要
    對其不利，或採取任何不法手段等語（詳本院卷(一)第220 頁
    第17行至第24行）。參以被告丁○○於警詢時，並未坦認有
    何販賣毒品之犯行；被告丁○○於同日移送檢察官訊問時，
    供稱：警詢時所言實在，警察並無施強暴、脅迫或以他法非
    法取供，警詢筆錄係依其陳述記載，看完筆錄才簽名（詳偵
    卷第8 頁倒數第倒數第5 行至第9 頁第1 行，被告丁○○偵
    查中之陳述，有證據能力，詳後述）。復佐以被告丁○○為
    高職畢業（參警卷第2 頁教育程度欄位之記載），從事手機
    買賣及廚師之工作（詳偵卷第9 頁第9 行，被告丁○○偵查
    中之陳述筆錄，有證據能力，詳後述），並非無智識能力之
    人，如被告丁○○於警詢時確受利誘，何以未於移送檢察官
    訊問時，立即向檢察官陳述遭受利誘，反而於檢察官訊問時
    ，供稱警詢筆錄實在，且係在自由意識下所為之陳述？且本
    院亦查無明顯事證足認警察機關於製作該等筆錄時，有對被
    告丁○○施以法所禁止之不正方法等情事，是被告丁○○警
    詢中之陳述，應係出於其任意性所製作，具證據能力。
  (二)共同被告丙○○警詢中陳述之證據能力：
    按被告以外之人，於審判中依法拒絕證言，其於警察調查中
    所為之陳述，又可證明具有可信之特別情況，且為證明犯罪
    事實之存否所必要者，應可類推適用刑事訴訟法第159 條之
    2 之規定，賦予其證據能力。經查，證人即共同被告丙○○
    經本院傳喚到庭，但依刑事訴訟法第181 條規定，拒絕證言
    （見本院卷(一)第252 頁第19行）。然共同被告丙○○警詢中
    之陳述，係基於其自由意識下所為（詳後述）。又參以販賣
    毒品罪刑甚重，警詢過程當時，被告丁○○並未在場，共同
    被告丙○○較不易因人情壓力，有所顧忌，而迴避不利被告
    丁○○之陳述。揆諸上開說明，應可類推適用刑事訴訟法第
    159 條之2 之規定，認共同被告丙○○於警詢中所為之陳述
    ，客觀上具有較可信之特別情況，且為證明被告丁○○犯罪
    事實之存否所必要，應可採為本案證據。
  (三)被告丁○○偵查中陳述之證據能力：
    被告丁○○於偵查中所為之陳述，係於其被訴違反毒品危害
    防制條例等案件中，以被告身分所為之供述，並非係以證人
    地位供承有關其餘共同被告犯案情事，因一般認檢察官不會
    強迫取供或威脅利誘，應是在被告自由意志下所為之陳述，
    被告丁○○於檢察官偵查時所為之陳述，亦有證據能力。
  (四)共同被告丙○○偵查中陳述之證據能力：
    按被告以外之人於偵查中向檢察官所為之陳述，除顯有不可
    信之情況外，得為證據，刑事訴訟法第159 條之1 第2 項定
    有明文。此乃因一般認檢察官不會強迫取供或威脅利誘，應
    是在被訊問人自由意志下所為之陳述，是共同被告丙○○於
    偵查中陳述關於被告丁○○犯案情事，在無證據足認有顯不
    可信之情況下，應有證據能力。
  (五)證人丙○○於偵查中證述之證據能力：
    參照一(三)之說明，證人丙○○於偵查中之陳述部分，既經具
    結，且無證據證明顯有不可信之情況，經檢察官聲請到庭接
    受詰問，依法拒絕作證，應認證人丙○○於偵查中之證述，
    有證據能力。
  (六)被告丁○○於本院聲押庭所為陳述之證據能力：
    被告丁○○於本院聲押庭所為之陳述，係其於被訴違反毒品
    危害防制條例等案件中，以被告身分所為之供述，應有證據
    能力。
三、被告丙○○部分：
  (一)被告丙○○於警詢中陳述之證據能力：
    被告丙○○於本院審理時辯稱：警員表示丁○○已經承認販
    賣毒品，若伊不承認，就是說謊，警詢時遭受警員恐嚇及詐
    欺，所述部分不實等語（詳本院卷(一)第69頁第15行至第18行
    、第163 頁倒數第9 行至第7 行）。經查證人黃俊二於本院
    審理時證稱：詢問丙○○時，有向丙○○告知戊○○陳述之
    內容，並無恐嚇、利誘或刑求逼供等語（詳本院卷(一)第215
    頁倒數第8 行至第216 頁第3 行）。參以被告丙○○於警詢
    時，並未坦認有何販賣毒品之犯行；被告丙○○於檢察官訊
    問時，供稱：警詢時所言實在，警察並無施強暴、脅迫或以
    他法非法取供，警詢筆錄係依其陳述記載，看完筆錄才簽名
    ；警詢及內勤檢察官訊問時之陳述均屬實等語（詳偵卷第5
    頁倒數第6 行以下、第20頁倒數第2 行以下，被告丙○○偵
    查中之陳述，有證據能力，詳後述）。復佐以被告丙○○為
    高職畢業（參警卷第11頁教育程度欄位之記載），從事廚師
    之工作（詳偵卷第6 頁第6 行，被告丙○○偵查中之陳述有
    證據能力，詳後述），並非無智識能力之人，如被告丙○○
    於警詢時確受詐欺或恐嚇，何以未於檢察官訊問時，向檢察
    官陳述遭受刑求，反而於檢察官訊問時，供稱警詢筆錄實在
    ，均係在自由意識下所為之陳述？且本院亦查無明顯事證足
    認警察機關於製作該等筆錄時，有對被告丙○○施以法所禁
    止之不正方法等情事，是被告丙○○警詢中之陳述，應係出
    於其任意性所製作，具證據能力。
  (二)被告丙○○於檢察官偵查時所為陳述之證據能力：
    被告丙○○於偵查中所為之陳述，係於其被訴違反毒品危害
    防制條例等案件中，以被告身分所為之供述，並非係以證人
    地位供承有關其餘共同被告犯案情事，因一般認檢察官不會
    強迫取供或威脅利誘，應是在被告自由意志下所為之陳述，
    被告丙○○於檢察官偵查時所為之陳述，亦有證據能力。
  (三)丙○○於本院聲押庭時所為陳述之證據能力：
    被告丙○○於本院聲押庭中所為之陳述，係其於被訴違反毒
    品危害防制條例等案件中，以被告身分所為之供述，應有證
    據能力。
  (四)證人丁○○於偵查中證述之證據能力：
    參照一(三)之說明，證人丁○○於偵查中之陳述部分，既經具
    結，且無證據證明顯有不可信之情況，經檢察官聲請到庭接
    受詰問，依法拒絕作證，應認證人丁○○於偵查中之陳述，
    有證據能力。
四、本判決所引用之其餘證據資料（包含上開房屋租賃契約書及
    後述所引之證據），其中傳聞證據部分，縱無刑事訴訟法第
    159 條之1 至第159 條之4 或其他規定之傳聞證據例外情形
    ，亦因被告、辯護人、檢察官或同意可作為證據使用，或未
    聲明異議，依刑事訴訟法第159 條之5 第1 項、第2 項之規
    定，本院審酌該證據作成之情況，認為適當，應得為證據。
貳、有罪部分：
一、訊據被告丁○○坦承於本件查獲前數日，在高雄市前金區○○○路新堀江商圈附近，向綽號「阿傳」之男子購入愷他命
    、硝甲西泮，然否認有何販賣第三級毒品愷他命、硝甲西泮
    之犯行，辯稱：購入上開毒品係供自行施用，並未販賣毒品
    予丙○○等語。經查：
  (一)96年3 月28日晚間8 時50分許，經警進入被告丁○○、丙○○及證人戊○○共同居住之高雄市鼓山區○○○路667 號6
    樓之1 住處實施搜索，當場自被告丁○○、丙○○上址住處
    之灰色手提包內扣得米色粉末6 包、淺橘色扁圓錠4 包（共
    218 顆）；咖啡色包包內扣得米色粉末5 包、淺橘色扁圓錠
    1 包（共15顆）之事實，有前揭物品扣案足憑。並有搜索扣
    押筆錄、扣押物品目錄表、扣押物品收據、蒐證照片在卷可
    稽（參警卷第31頁至第36頁、第45頁至52頁）。又上開米色
    粉末11包、淺橘色扁圓錠233 顆，經鑑驗分別含第三級毒品
    愷他命成分（11包合計驗前淨重8.967 公克，驗後淨重8.96
    5 公克）；第三級毒品硝甲西泮成分（5 包合計驗前淨重42
    .111 公 克、驗後淨重42.105公克），有高雄醫學大學附設
    中和紀念醫院報告編號0000-000號、0000-000號檢驗報告在
    卷可參（見偵卷第81頁至第82頁）。又放置在上開灰色手提
    包及咖啡色包包內之上開毒品，分屬被告丁○○、丙○○所
    有之事實，亦據被告丁○○、丙○○於本院審理時坦白承認
    （詳本院卷(一)第13頁背面第8 行至第11行、第15頁13行至第
    17行）。是上開事實，均堪認定。
  (二)被告丁○○於上開時地，販賣愷他命及硝甲西泮予丙○○之
    事實，迭據證人即共同被告丙○○於警詢陳稱：愷他命、硝
    甲西泮係向丁○○（綽號「小胖」）購買，丁○○表示多拿
    一些，可以廉價出售，因一時貪心購買多一點施用，愷他命
    （即K 他命）購買6 包，每包800 元，於96年3 月26日施用
    過，已經施用1 包，硝甲西泮（即一粒眠）購買15顆，每顆
    30元，尚未付款等語（詳警卷第13頁第14行至第15行、第14
    頁第9 行至第10行、第15頁倒數第5 行至第3 行、第16頁第
    6 行至第7 行、第17頁第11行）；偵查中證稱：愷他命係向
    丁○○要的，當場沒給錢，有表示會付錢，警詢時之陳述實
    在，警察無施強暴、脅迫或其他非法方法取供，警詢筆錄均
    照伊之陳述記載，看完筆錄後才簽名；愷他命1 包800 元，
    硝甲西泮1 顆30元，這是丁○○販賣之價格，還沒有付錢給
    丁○○，因為丁○○搬來一起住，有欠房租，丁○○還不知
    道價金要抵房租，交付毒品當天，丁○○將毒品放入伊咖啡
    色包包內，經詢問丁○○怎麼賣，丁○○表示價格如上等語
    ；於本院羈押庭訊問時陳稱：有向丁○○要K 他命，表示領
    錢再付錢等語綦祥（詳偵卷第15行至第16行、倒數第6 行以
    下、第21頁倒數第12行至第6 行、聲羈卷第9 頁倒數第3行
    至第10頁第1 行）。並有自證人丙○○上開咖啡色包包起獲
    之愷他命5 包、硝甲西泮1 包（共15顆）及上開檢驗報告可
    參。因被告丙○○迭於警詢、內勤檢察官及羈押後，檢察官
    再次訊問時，均陳稱其於警詢及檢察官訊問時所述均實在，
    且均係基於自由意識所為之陳述等語。復於本院審理時供稱
    ：檢察官並無強迫伊為陳述或刑求等語（詳本院卷(二)第45頁
    第1 行至第3 行）。又觀以扣案之愷他命11包，均屬米色粉
    末，均以同樣大小之夾鏈袋包裝，其等之外觀、色澤均同；
    硝甲西泮233 顆，均屬淺橘色扁圓錠，其等之外觀、色澤、
    形狀均相同，且被告丁○○、丙○○均被起獲以相同大小夾
    鏈袋包裝15顆硝甲西泮各1 包。是證人丙○○證稱：愷他命
    、硝甲西泮係向被告丁○○購買等語，尚非無據。至被告丁○○固以前開情詞置辯，且共同被告丙○○於本院審理中翻
    異前詞，改稱：扣案毒品係向綽號「阿源」之男子購買，未
    曾向被告丁○○購買毒品等語（詳本院卷第13頁反面第17行
    至第21行）。惟：
  1.被告丁○○於偵查中係陳稱：剛買回毒品時，有提供K 他命
    予丙○○施用，沒有向丙○○拿錢等語（詳偵卷第9 頁第4
    行至第5 行）。足見被告丁○○購入毒品後，確實交付愷他
    命予證人丙○○甚明。參以被告丁○○如確與被告丙○○合
    資購買毒品，被告丁○○應於檢察官訊問時，明確表示係與
    被告丙○○共同出資購買毒品、其2 人出資比例及各自分配
    之毒品種類及數量。然觀之被告丁○○上開偵查中陳述之語
    意，被告丁○○係表示交付毒品予被告丙○○，未向被告丙○○拿錢，實與合資購買毒品，應由合資人共同出資，或由
    其中1 人先行出資購買毒品，待購得毒品後，向其他合資者
    依合資比例收取價金之常情不符。足見被告丁○○與丙○○
    非因合資購買毒品後，被告丁○○交付毒品愷他命予被告曾
    學明甚明。是辯護人具狀陳稱：被告丁○○與被告丙○○合
    資購買第三級毒品，而將被告丙○○合資購買第三級毒品之
    數量交付被告丙○○等語（詳本院卷(一)第74頁第9 行至第14
    行），尚難採信。
  2.證人丙○○於警詢及偵查中陳稱：本案被查獲前，看過丁○○在上開住處拿夾鏈袋包裝K 他命、一粒眠等語（詳警卷第
    14頁倒數第6 行至第4 行、第15頁第1 行至第2 行、偵卷第
    22頁倒數第9 行至第7 行）。且證人戊○○亦於偵查中證稱
    ：丁○○搬來後，看過丁○○分裝K 他命及一粒眠1 次等語
    （詳偵卷第30頁倒數第7 行至第4 行）；於本院審理中證稱
    ：丁○○在在租屋分裝K 他命及一粒眠至小袋子等語（詳本
    院卷(一)第198 頁倒數第4 行至第3 行、第199 頁倒數第10行
    至第200 頁第6 行以下）相符。可見被告丁○○購入愷他命
    及硝甲西泮後，確曾於上址住處分裝愷他命及硝甲西泮甚明
    。另被告丁○○辯稱：扣案之空夾鏈袋係包裝手機零件，而
    非分裝毒品之用等語，已與證人丙○○、戊○○之上開證述
    相左，自非無疑。又被告丁○○於本院審理時供稱：在高雄
    市○○路從事中古手機買賣等語（詳本院卷(二)第45頁第20行
    至第23行）。如該空夾鏈袋係包裝手機零件之用，被告丁○○理應將該空夾鏈袋放在工作場所，而非置於上址住處；或
    應將手機零件與空夾鏈袋同置一處，以方便隨時取用夾鏈袋
    及包裝手機零件，始合於常情。況本件查獲時，並未在至於
    夾鏈袋之麻將盒內發現任何手機或零件，且該夾鏈袋係與電
    子磅秤同置在麻將盒內，該麻將盒係放在客廳餐桌之事實，
    亦經證人黃俊二於本院審理時證述明確（詳本院卷(一)第212
    頁第4 行至第6 行），如該夾鏈袋係供被告丁○○分裝手機
    零件之用，何以會與秤重之電子磅秤放在麻將盒內，並置於
    住處之客廳餐桌，而非將夾鏈袋單獨放置一處，或置於其經
    常攜帶之手提包內，以方便攜至六合路之工作地點？顯見被
    告丁○○將空夾鏈袋與電子磅秤同置於麻將盒內，係為便於
    同時取用夾鏈袋及電子磅秤，以方便分裝毒品及秤重，該空
    夾鏈袋並非包裝手機零件所用甚明。被告丁○○辯稱：空夾
    鏈袋係供作包裝手機零件等語，不足採信。
  3.被告丁○○於警詢時供稱：自91年5 月起，開始施用K 他命
    ，將微量之K 他命放入香菸中點燃吸食，1 星期約使用1、2
    次等語（詳警卷第8 頁第2 行至第6 行）。足見被告丁○○
    施用愷他命多年，已能控制每次施用量，不論購買毒品多寡
    ，均可按平日之施用量，酌量取用毒品施用，衡情應無為求
    分裝施用，而自備空夾鏈袋、磅秤秤重分裝之必要。況毒品
    乃係高價之物，購買該毒品施用者，應無準備大量之小型夾
    鏈袋，於購得之後自行分裝為多數小包，以使毒品沾染、殘
    留於分裝袋上，徒增浪費之理。又被告丁○○於警詢及偵查
    中供稱：自96年1 月初起施用一粒眠，每天施用1 、2 次，
    1 天約可吞食20顆等語（詳警卷第8 頁第6 行至第8 行、偵
    卷第45頁倒數第10行）。可見被告丁○○如每日施用1 次一
    粒眠，該次可施用20顆，如每日施用2 次，則每次施用10顆
    ，如有分裝之必要，則以每小包10顆或20顆包裝，顯較便於
    被告丁○○分次施用，應無將每小包分裝為15顆，致不足1
    次施用20顆，須再自另1 包裝袋取用5 顆，或1 次施用10顆
    ，剩餘5 顆，待下次再自另1 包裝袋取出5 顆硝甲西泮施用
    之理。且被告丁○○於本院審理中供稱：最後1 次施用一粒
    眠，係在被查獲前1 個月等語（詳本院卷(二)第43頁倒數第8
    行至第6 行）。如其所言屬實，亦可見被告丁○○並無經常
    施用一粒眠之需求，自無1 次購買200 餘顆一粒眠供己施用
    之必要。況扣案之硝甲西泮均為淺橘色扁圓錠，每顆之大小
    、重量相當，外觀極易辨認之事實，有扣案之硝甲西泮及高
    雄醫學大學附設中和紀念醫院檢驗報告可參（見偵卷第82頁
    ），非若其他毒品為粉末狀或晶體，須秤重始易於判斷重量
    。是施用硝甲西泮者為控制每次施用之數量，只須計算拿取
    之顆數，即可避免施用過量，應無為免施用過量，而分裝為
    小包裝之必要。足見被告丁○○分裝愷他命及硝甲西泮應非
    係供自行施用甚明。
  4.近年來因毒品氾濫嚴重，治安機關對於查緝非法販賣及吸用
    毒品等工作，無不嚴加執行，各傳播媒體對政府大力掃除毒
    品之決心亦再三報導，且販賣愷他命、硝甲西泮之法定本刑
    為5 年以上有期徒刑之罪，刑度可謂甚重等情，應為被告丁○○所明瞭。佐以證人丙○○於警詢及偵查中陳稱：查獲前
    2 日向丁○○表示租金為7,500 元，須被告丁○○幫忙支付
    房租等語（詳警卷第14頁第4 行至第5 行、偵卷第23頁第6
    行）。足見被告丙○○與被告丁○○雖具有一定之交情，而
    同意被告丁○○分租，然仍非無償供被告丁○○居住。是在
    被告丙○○要求被告丁○○須分擔房租，並參以毒品物稀價
    昂，取得不易，是若無利可圖，衡情尚難想像被告丁○○會
    甘冒被查獲移送法辦，負擔重刑責之危險，而無代價轉讓毒
    品予被告丙○○之理。
  5.準此，因被告丁○○確實交付愷他命及硝甲西泮予被告丙○○，而上開交付毒品行為，並非基於合資購買或轉讓，均已
    如前述。再者，被告丁○○確有分裝愷他命、硝甲西泮之行
    為；且持有數量高達785 個空夾鏈袋，而該夾鏈袋並非供己
    施用毒品包裝之物，亦非供分裝手機零件之用。是基於被告
    丁○○非以轉讓或合資之方式，曾交付毒品予被告丙○○；
    參以被告丁○○持有非供己施用及裝置手機物品之夾鏈袋，
    及被告丙○○前開證詞，足見被告丁○○應係販入上開毒品
    ，再賣予被告丙○○。
  (三)被告丁○○又辯稱：伊所有之6 包愷他命包裝夾鏈袋，為便
    於開啟，均有截角，丙○○所有之5 包愷他命均無截角，可
    證丙○○之愷他命並非伊所販賣，否則為何被告丙○○被查
    扣之愷他命未有截角之情形等語。經查，扣案11包愷他命中
    之6 包，其包裝夾鏈袋封口之一側均經截角，其餘5 包則無
    截角之事實，此觀扣案之愷他命實物，固堪認定。然一般夾
    鏈袋並非難以開啟到須截角方式，以便於開啟。且截角後夾
    鏈袋2 邊亦會密合，與未截角者無異。又被告丁○○之前均
    未將夾鏈袋截角，為何此次卻將夾鏈袋截角，亦有可疑，尚
    難據此為被告丁○○有利之認定。
  (四)邇來政府為杜絕毒品氾濫，毒害人民甚深，再三宣導教民眾
    遠離毒品、媒體之報導既深且廣，對於毒品之禁絕，應為民
    眾所熟悉。又政府對於查緝施用、轉讓及販賣毒品無不嚴格
    執行，且販賣毒品罪更係重罪，設若無利可圖，衡情一般持
    有毒品者，當不致輕易將持有毒品交付他人。況第三級毒品
    愷他命、硝甲西泮價格不貲、物稀價昂，且販賣三級毒品係
    違法行為，非可公然為之，亦無公定之價格，不論任何包裝
    ，均可任意分裝增減分量，每次買賣價量，亦可能隨時依雙
    方間之關係深淺、資力、需求量及對行情之認知、來源是否
    充裕、查緝是否嚴緊，購買者被查獲時供述購買對象之可能
    性風險之評估等，因而異其標準，並隨時機動調整，非可一
    概而論，是販賣之利得，除經坦承犯行或價量俱臻明確外，
    委難查得實情，販賣之人從價差或量差中牟利方式雖異，其
    意圖營利之非法販賣行為則一，茍無任何利益可圖，被告丁○○實無甘冒風險，在與證人丙○○非至親之下，願將毒品
    無償交付證人丙○○之理。從而，被告丁○○應有從中賺取
    差額利潤以圖利之意圖及事實，其主觀上確有牟利意圖，應
    堪認定。
  (五)綜上所述，被告丁○○販賣愷他命6 包、硝甲西泮1 包（共
    15顆）販賣予被告丙○○之犯行，事證明確，應依法論科。
二、核被告丁○○所為，係犯毒品危害防制條例第4 條第3 項之
    販賣第三級毒品罪。又依卷證資料及調查結果，尚無證據足
    認被告丁○○係各別購入愷他命及硝甲西泮，依罪疑唯輕及
    有利被告認定之原則，應認被告丁○○係同時購入上開數量
    不詳之愷他命及硝甲西泮。另證人丙○○於警詢及偵查中雖
    未明確陳述係同時向被告丁○○購入愷他命6 包、硝甲西泮
    1 包（15顆），然依卷證資料及調查結果，亦無證據足認被
    告丁○○係分次販賣愷他命及硝甲西泮予證人丙○○。復參
    以被告丙○○於本院審理中陳稱：愷他命6 包、硝甲西泮15
    顆，係1 次同時購入等語（詳本院卷(二)第51頁第19行至第23
    行），及罪疑唯輕與有利被告認定之原則，應認被告丁○○
    係同時販賣愷他命6 包、硝甲西泮1 包（15顆）予證人丙○○。被告丁○○同時販賣第三級毒品愷他命、硝甲西泮予證
    人丙○○之行為，為想像競合犯，應論以一罪。爰審酌被告
    丁○○明知販賣毒品之行為乃毒品禍害之源，其源不斷，則
    流毒所及，非僅多數人之生命、身體受其侵害，並社會、國
    家之法益亦不能免，為害之鉅，非個人一己之生命、身體法
    益所可比擬，嚴重戕害國民之身心健康，危害社會非輕，竟
    仍為圖販賣毒品牟利而購入本件扣案毒品，犯罪情節非輕，
    及犯後否認犯行之態度等一切情狀，量處量主文所示之刑，
    以資懲警。扣案之米色粉末11包及淺橘色扁圓錠233 顆，經
    送驗結果，米色粉末含有第三級毒品愷他命之成分，淺橘色
    扁圓錠含有硝甲西泮成分，已如前述，均屬違禁物，因毒品
    危害防制條例第18條第1 項前段僅規定第一級、第二級毒品
    沒收銷燬之，而同條項中段之規定「沒入銷燬之」，乃屬行
    政罰之性質，僅能由查獲機關以行政處分之「沒入銷燬」程
    序處理，要不得由法院諭知「沒收銷燬」之刑事處分，故前
    開扣得之愷他命11包及硝甲西泮233 顆，自無從由法院依該
    條項規定諭知沒入銷燬；至毒品危害防制條例第19條第1 項
    固規定犯第4 條之罪者，其供犯罪所用或因犯罪所得之財物
    應沒收，惟該條既未特別規定「不問屬於犯人與否，沒收之
    」等語，依該條沒收之物自應以屬於犯人者為限（最高法院
    93年度臺上字第3263號判決意旨參照），是依毒品危害防制
    條例第19條第1 項沒收之物，須以屬犯人所有且供犯罪所用
    或因犯罪所得之財物為限，與刑法第38條第1 項第1款 違禁
    物不問屬於犯人與否均沒收之規定相較之下，二者沒收之要
    件全然不同，則毒品危害防制條例第19條第1 項有關沒收之
    規定，尚難認為係刑法第38條第1 項第1 款之特別規定。故
    上開扣案之第三級毒品愷他命11包、硝甲西泮233 顆既均屬
    違禁物，即無須再審酌該項毒品是否為犯人所有且供犯罪之
    用，均應逕依刑法第38條第1 項第1 款之規定宣告沒收（毒
    品危害防制條例第19條第1 項所稱「供犯罪所用或因犯罪所
    得之物」，不包括毒品本身，最高法院95年度臺上字第911
    號判決參照）。至愷他命及硝甲西泮鑑驗耗用之部分，既滅
    失而不存在，當毋庸為沒收之諭知；另扣案包裝被告丁○○
    所有愷他命之包裝袋6 個及硝甲西泮之包裝袋4 個、灰色手
    提袋、黑色眼鏡盒各1 個，均係被告丁○○所有，亦據其供
    明在卷（詳警卷第4 頁倒數第2 行至第5 頁第1 行），又該
    包裝袋、灰色手提袋及黑色眼鏡盒，均具有防止毒品裸露、
    逸出或潮濕之功用，並便於攜帶，均屬供販賣毒品所用之物
    ，均應依毒品危害防制條例第19條第1 項之規定，宣告沒收
    之。又扣案之空夾鏈袋785 個，係被告丁○○所有，業據其
    供認在卷（詳本院卷(二)第45頁第13行至第14行），且係預備
    供被告丁○○分裝毒品販毒所用，依刑法第38條第1項 第2
    款規定沒收之。至扣案包裝被告丙○○所有愷他命之包裝袋
    5 個及硝甲西泮之包裝袋1 個，已移轉所有權為被告丙○○
    所有；電子磅秤1 台、吸管2 支、愷他命殘渣袋、吸食器、
    粉紅色紙盒、香煙盒、門控感應器、咖啡色背包各1 個、鑰
    匙5 支、筆記本1 本，亦或非屬被告丁○○所有，或與被告
    丁○○販賣毒品之犯行無關，爰均不諭知沒收。又本件被告
    丁○○販賣毒品予丙○○共5,250 元【（800 ×6）＋ （30
    ×15）＝5, 250】，丙○○尚未付款之事實，業經證人丙○○於警詢及偵查中證述如前。是被告丁○○尚無販毒所得，
    附此敘明。
參、無罪部分：
一、公訴意旨略以：被告丙○○明知愷他命、硝甲西泮為毒品危
    害防制條例第2 條第2 項第3 款所規定之第三級毒品，未經
    許可，不得販賣，竟基於意圖販賣而販入第三級毒品之犯意
    ，於96年3 月26日左右，在高雄市鼓山區○○○路667 號6
    樓之1 住處，以愷他命每包800 元、硝甲西泮每顆30元之代
    價，向丁○○販入愷他命6 包、硝甲西泮15顆，因認被告丙○○涉有毒品危害防制條例第4 條第3 巷之販賣第三級毒品
    罪嫌等語。
二、按行為之處罰，以行為時之法律有明文規定者，為限；犯罪
    事實應依證據認定之，無證據不得認定犯罪事實；不能證明
    被告犯罪者，應諭知無罪之判決，刑法第1 條、刑事訴訟法
    第154 條第2 項、第301 第1 項分別定有明文。又認定犯罪
    事實所憑之證據，雖不以直接證據為限，間接證據亦包括在
    內，然而無論直接或間接證據，其為訴訟上之證明，須達於
    通常一般之人均不致有所懷疑，而得確信其為真實之程度者
    ，始得據為有罪之認定（最高法院76年臺上字第4986號判例
    意旨可資參照）。次按92年9 月1 日施行之新修正刑事訴訟
    法第154 條證據裁判主義之規定，乃揭櫫國際公認之刑事訴
    訟無罪推定原則，為修正刑事訴訟法保障被告人權之重要指
    標，法院自應嚴守此一原則，在檢察官所舉證據及法院依法
    定職權調查所得之證據，足以證明被告有罪之前，自應推定
    其無罪。若所得證據其為訴訟上之證明，尚未達於通常一般
    人均不致有所懷疑，而得確信其為真實之程度者，自不能為
    有罪之認定，此為上開無罪推定原則之當然闡釋，自不能因
    犯罪之調查難易不同而有異，其理甚明。
三、公訴人認被告丙○○涉犯販賣第三級毒品愷他命、硝甲西泮
    之罪嫌，無非係以被告丙○○於警詢及偵查中之陳述、證人
    戊○○於警詢及偵查中之證詞及扣案毒品等物，資為論罪依
    據。訊據被告丙○○否認有販賣第三級毒品愷他命、硝甲西
    泮之罪嫌，辯稱：扣案之愷他命、硝甲西泮均係販入供自己
    施用，並非意圖販賣而販入等語。經查：
  (一)本件警方在被告丙○○上址住處之咖啡色包包內，起獲被告
    丙○○所有之愷他命5 包、硝甲西泮1 包（15顆）之過程，
    ，業經認定如前（詳如貳一(一)所載），玆不再贅述。
  (二)按持有毒品之原因眾多，或施用，或販賣，如欲認定被告丙○○有販賣毒品之犯行，須先證明被告丙○○有營利之意圖
    。而持有毒品數量之多寡，雖可判斷持有毒品之數量是否超
    出被告丙○○施用毒品之範圍，而據以認定被告丙○○是否
    基於營利意圖而持有毒品，惟此係判斷標準之一，尚無法因
    持有毒品數量眾多，即認被告丙○○有販賣毒品之犯行。本
    院審酌：
  1.被告丙○○於警詢及本院審理時供稱：自95年2 月起開始施
    用K 他命，最近1 次於96年3 月26日在上開租屋處施用K 他
    命，被查獲前，每日要施用1 、2 包愷他命，每包0.8 公克
    等語（詳警卷第16頁第2 行至第10行、本院卷(二)第46頁第3
    行至第10行）。核與證人丁○○於偵查中證稱：查獲前不久
    ，曾在租屋處看過丙○○施用K 他命等語（詳偵卷第46頁第
    13行至第14行）；證人戊○○於偵查中證稱：曾在租屋處看
    過丙○○施用K 他命等語（詳偵卷第32頁第2 行至第3 行）
    均相符。且被告丙○○於本件被查獲後，經警採其尿液送驗
    ，結果呈愷他命陽性反應，有前開嫌疑人尿液代碼姓名對照
    登記表、尿液檢驗報告在卷可參。是被告丙○○辯稱：有施
    用愷他命之習慣等語，尚非無據。
  2.被告丙○○之上開尿液，經本院送高雄醫學大學附設中和紀
    念醫院檢驗，結果雖呈硝甲西泮陰性反應（見本院卷(一)第15
    1 頁之檢驗報告）。然被告丙○○於警詢及本院審理時供稱
    ：自95年2 月起開始施用一粒眠，被查獲之一粒眠買入後尚
    未施用等語（詳警卷第16頁第2 行至第10行、本院卷(二)第48
    頁第4 行至第7 行）。核與證人丁○○於偵查中證稱：查獲
    前不久，曾在租屋處看過丙○○施用一粒眠等語（詳偵卷第
    46頁第13行至第14行）；證人戊○○於本院審理中證稱：認
    得一粒眠，搬到租屋處前，曾看過丙○○施用過一粒眠等語
    （詳本院卷第(一)第203 頁倒數第8 行至第6 行、第208 頁第
    16行至第19行）均大致相符。足見被告丙○○亦曾施用過一
    粒眠。而被告丙○○購入該包硝甲西泮後，既尚未施用，則
    上開驗尿報告顯示被告丙○○之尿液呈硝甲西泮之陰性反應
    ，亦屬合理。是該檢驗結果亦僅能認定被告丙○○於採尿前
    數日，未曾施用硝甲西泮，尚難遽認被告丙○○未曾施用過
    硝甲西泮或無施用之需求。
  3.本件查獲被告丙○○所有之愷他命共5 包（毛重4.2 公克）
    、硝甲西泮1 小包共15顆，數量非甚多。參以被告丙○○上
    開供稱每日施用0.8 公克愷他命之施用量，不消1 星期，上
    開愷他命即可施用完畢。另硝甲西泮僅有1 包共15顆，市價
    僅數百元，利潤亦有限，被告丙○○是否願為區區數百元之
    利潤，而甘冒販賣毒品被查獲之風險，自非無疑。佐以證人
    戊○○於本院審理中證稱：未見過丙○○分裝一粒眠等語（
    詳本院卷(一)第206 頁第12行至第14行）；被告丁○○於本院
    審理中供稱：扣案之空夾鏈袋為其所有等語（詳本院卷(二)第
    45 頁 第13行至第14行）；並參以查獲之愷他命5 包（毛重
    4.2 公克）、硝甲西泮1 小包（共15顆），其數量亦非大量
    等情，被告丙○○既有施用之需求，則其購買上開毒品供自
    己施用，以解毒癮，要與經驗法則不相違背，被告丙○○所
    辯，尚非無據。
  4.證人戊○○於偵查及本院審理中陳稱：看過丙○○把K 他命
    分裝至小夾鏈袋，丁○○搬來後，聽過其2 人談論K 他命1
    小包售價7 、800 元，利潤約3 、400 元，丙○○表示欠錢
    ，所以販毒營利，查扣之電子磅秤係丙○○所有，看過丙○○使用磅秤分裝K 他命等語（詳偵卷第30頁倒數第7 行至第
    31頁第10行、第19行至第20行、倒數第6 行至第5 行、第32
    頁第5 行、本院卷(一)第198 頁倒數第4 行至第3 行、第20 0
    頁第19行、第202 頁第16行至第17行、第203 頁倒數第4 行
    以下、第205 頁倒數第9 行至第6 行）。然本件檢察官係起
    訴被告丙○○意圖販賣而販入扣案之愷他命5 包、硝甲西泮
    1 包（詳本院卷(一)第193 頁第17行至第21行），縱認被告丙○○前有分裝愷他命、硝甲西泮之行為，亦屬另一販賣毒品
    之事實，不在本件起訴範圍。又上開扣案物係被告丙○○向
    被告丁○○購買，包裝並未變動，並無證據足認被告丙○○
    曾使用磅秤或夾鏈帶分裝。是在被告丙○○本身有施用愷他
    命及硝甲西泮之情形下，實難以被告丙○○曾向證人戊○○
    表示曾經販賣毒品，即認被告丙○○此次向被告丁○○購買
    之愷他命、硝甲西泮，非供自己施用，而係意圖販賣而販入
    。尚難遽以證人戊○○上開證述，即認被告丙○○有販賣毒
    品之犯行。
  (三)此外，依公訴人所舉卷存證據及本院調查之結果，復查無其
    他積極事證可資認定被告丙○○持有上開第三級毒品確係為
    販賣而持有上開毒品，不能證明被告丙○○犯罪，自應依刑
    事訴訟法第301 條第1 項前段規定，諭知被告丙○○無罪之
    判決。
  (四)又依刑事訴訟法第267 條、第268 條規定，刑事裁判採訴訟
    主義，法院應就已經起訴及起訴效力所及之犯罪事實全部加
    以審判，將審判結果之裁判主旨記載於判決書之主文欄，以
    回應起訴之請求。本件起訴書證據並所犯法條欄固未記載被
    告丙○○另涉有持有第三級毒品罪嫌，惟依上開起訴事實觀
    之，起訴範圍亦包括被告丙○○持有第三級毒品部分，本院
    除應就被告丙○○被訴販賣第三級毒品部分，諭知無罪判決
    外，仍應就其上開持有第三級毒品之犯行，予以審理。查本
    件被告丙○○固坦承持有第三級毒品愷他命5 包、硝甲西泮
    15顆，然毒品危害防制條例並無明文處罰持有第三級毒品之
    行為，上開行為既屬法律所不罰之行為，自應依刑事訴訟法
    第301 條第1 項後段規定，諭知被告丙○○無罪之判決。因
    被告丙○○販賣及持有第三級毒品部分，本院均為無罪之諭
    知，故僅於主文欄為一無罪之判決即可，附此敘明。
據上論斷，應依刑事訴訟法第299 條第1 項前段、第301 條第1
項、毒品危害防制條例第4 條第3 項，第19條第1 項前段，刑法
第11條、第55條、第38條第1 項第1 款、第2 款，判決如主文。
本案經檢察官甲○○到庭執行職務。
中    華    民    國    97    年    3     月    26    日
                  刑事第十五庭  審判長法  官 方百正
                                      法  官 王碧瑩
                                      法  官 方錦源
以上正本證明與原本無異。
如不服本判決，應於判決送達後10日內，向本院提出上訴狀。
                                      書記官  鄧思辰
中    華    民    國    97    年    3     月    26    日


司法院資訊處製作；財團法人民間司法改革基金會備份。
